臺灣高等法院刑事判決　　　　　　　 93年度交上訴字第194號
上　訴　人　臺灣板橋地方法院檢察署檢察官
被　　　告　乙○○
上列上訴人因被告公共危險等案件，不服臺灣板橋地方法院93年
度交訴字第57號，中華民國93年10月28日第一審判決（起訴案號
：臺灣板橋地方法院檢察署93年度偵字第8650、9114號），提起
上訴，本院判決如下：
    主  文
上訴駁回。
    事  實
一、乙○○於民國（下同）九十三年五月十四日晚上八時許，與
    友人黃政棋、黎湘君等人，在臺北縣三重市○○街黃政棋所
    經營之檳榔攤內飲用啤酒，直至當日晚上十一時許為止，乙
    ○○於酒後因思及公司經營不善，心情鬱悶，頓起殘害自己
    身體之念，而以美工刀切割左手腕，經友人制止並通知救護
    車前來送醫急救，乙○○卻執意拒絕就醫，並於翌日即同年
    月十五日凌晨一時許，明知其先前飲用酒類，已不勝酒力而
    處於酒醉之狀態，無法安全駕駛動力交通工具，仍執意酒後
    駕駛車牌號碼九Ｆ─四八三九號自用小客車離開，並在臺北
    縣三重市○○街，由南向北往溪尾街方向行駛，其原應注意
    該地區○市區道路，行車速度限速為時速五十公里，又汽車
    行進中，駕駛人應注意車前狀況，隨時採取必要安全措施，
    而依當時情形天候係晴天，為夜間設有照明設備之市區道路
    ，視距良好，並無障礙物，路面亦為乾燥、無缺陷之柏油路
    ，並無不能注意之情事，竟疏未注意，以超過時速六十公里
    以上之速度往前行駛，於同日凌晨一時十分許，行經仁愛街
    四五三號之一前時，適有行人莫奉玉亦在臺北縣三重市○○
    街，與乙○○所駕駛之車輛同向行走，未注意行人應靠邊行
    走，而行走於路面邊線（白色實線）附近，乙○○因酒醉未
    注意車前狀況且車速過快未及減速，致其駕駛之小客車車頭
    保險桿右側（由車內往外看方向言之，以下均同）位置，自
    後撞及行人莫奉玉，莫奉玉身體因而撞擊乙○○駕駛之小客
    車引擎蓋右側、前擋風玻璃右側後，因受高速衝擊而彈起，
    並摔落在前方約十二點六公尺之對向車道臨近行車分向線（
    黃色虛線）附近，莫奉玉因而受有顱底骨折合併腹腔內出血
    等傷害，經送醫後仍不治死亡。詎乙○○於臺北縣三重市○
    ○街四五三號之一前之車禍現場，明知已車禍肇事，並有人
    因而受傷或死亡，竟未下車處理並加以救護，僅暫停約五秒
    鐘後，隨即駕車逃離現場，但為在場目擊之李鴻宗發現，並
    記下肇事之小客車車牌號碼後立即報警處理。嗣於同日上午
    五時四十分許，乙○○始主動向員警投案，並於同日上午六
    時三十六分接受酒測，其呼氣酒精濃度仍達每公升零點二七
    毫克。
二、案經被害人莫奉玉之配偶甲○○訴由臺北縣政府警察局三重
    分局移送暨臺灣板橋地方法院檢察署檢察官自動簽分偵查起
    訴。
    理  由
一、訊據被告乙○○對於其於前揭時、地，酒後駕駛車牌號碼九
    Ｆ─四八三九號自用小客車，以超過時速六十公里之速度行
    駛，又因酒醉未注意車前狀況，致其駕駛之小客車撞及前方
    行走於路面邊線（白色實線）附近之被害人莫奉玉，被害人
    因而受傷倒地，經送醫急救仍不治死亡，及其於肇事後未停
    車處理，仍駕車逃離現場等事實，供認不諱，且有下列證據
    足資佐證：
  (一)被告於駕車肇事前，曾與友人在臺北縣三重市○○街黃政棋
    所經營之檳榔攤內飲酒之事實，並經證人黎湘君於偵查中證
    述屬實（見九十三年度相字第六三五號卷第三十九頁正面）
    。又被告於接受測試時之呼氣酒精濃度值雖僅為每公升零點
    二七毫克，有臺北縣政府警察局道路交通事故當事人酒精測
    定紀錄表一件在卷可參（見九十三年度偵字第八六五○號卷
    第十七頁），而未達零點五五毫克之酒醉駕車移送標準，然
    此僅為客觀佐證資料之一，本非判斷是否已達不能安全駕駛
    程度之唯一標準。按醫學文獻上認吐氣所含酒精濃度達每公
    升零點二五毫克者，有輕度協調功能降低之現象；每公升達
    零點五毫克者，有反應較慢、感覺減低、影響駕駛之現象；
    每公升達零點七五毫克者，有思考改變、個性行為改變之現
    象；每公升達一點零毫克者，有步態不穩、噁心想吐、精神
    混惑不清晰之現象；每公升達一點五毫克者，有說話不清楚
    、感覺喪失、視力模糊等現象；每公升達二點零毫克者，有
    體溫降低、血糖降低、肌肉控制差、癲癇發作等現象；每公
    升達三點五毫克者，有神智不清、反射減低、呼吸抑制等現
    象，行政院國軍退除役官兵輔導委員會台北榮民總醫院（八
    八）北總內字第二六八六八號函及附件敘述甚明；又吐氣達
    每公升零點五五毫克以上，肇事率為一般正常人之十倍，一
    般認為已達不能安全駕車，亦有法務部八十八年五月十八日
    法八八檢字第００一六六九號函公告可憑。又被告於原審自
    承當天凌晨一時許駕車離開檳榔攤等語（見原審卷第四十五
    頁），而其自行到案接受酒測之時間為同日上午六時三十六
    分，有臺北縣政府警察局道路交通事故當事人酒精測定紀錄
    表一件在卷可稽（見九十三年度偵字第八六五○號卷第十七
    頁），被告服用酒類駕駛車輛上路後，至其發生本件交通事
    故而為警施行酒精濃度測試時，已相距約五小時又三十分鐘
    。據此推算其於駕駛車輛上路時之酒精濃度：一般人在正常
    酒精代謝呈線性代謝模式，即每小時血中乙醇酒精代謝約0.
    01至0.015g/100mL，若以在正常人的血中乙醇酒精濃度為呼
    氣中之二千一百倍，則正常人每小時的呼氣濃度約減少0.04
    8mg/L 至0.071mg/L （參見法務部法醫研究所蕭開平所著「
    酒精、藥物測試與交通事故調查」報告第二十一頁），依此
    標準推算，被告於駕車上路時，酒精呼氣濃度應為每公升零
    點五三四毫克至零點六六零五毫克，已接近或逾每公升零點
    五五毫克之移送標準。況被告又係因發生交通事故始為警查
    獲，其於原審又對車禍發生之經過自承：我當時有喝酒，只
    感覺那邊有人，怎麼會撞到被害人的我也不知道。我撞到被
    害人時沒有煞車，因為我根本都不曉得等語（見原審卷第四
    十五頁、第四十六頁），顯見被告於肇事當時，已因酒後導
    致其注意力、反應及判斷能力下降，已處於不能安全駕駛動
    力交通工具之狀態之事實，應堪認定。
  (二)被害人莫奉玉於上述時、地，因遭被告所駕駛之九Ｆ─四八
    三九號小客車撞及彈起後摔落地面，被告肇事後，僅停車約
    五秒鐘，並未下車處理或救護被害人，隨即駕車逃離現場之
    事實，業經證人李鴻宗於警詢、偵查中證述綦詳，其於警詢
    中證稱：「我當時站在仁愛街四五九號前，聽到撞擊聲，我
    隨即回頭看，結果看到一個人飛起來，然後摔在地上。行人
    是被一輛黑色自小客車撞到的，我看到後趕快去慈福派出所
    報案」、「車號是九Ｆ─四八三九號、轎式、三菱廠牌」、
    「九Ｆ─四八三九號自小客車和行人同向，沿仁愛街往溪尾
    街方向行進，行人在前，自小客車在後，是以車頭去追撞行
    人」、「自小客車肇事後是往溪尾街方向逃逸」等語（見九
    十三年度偵字第八六五○號卷第九頁正面、背面）；其於偵
    查中證稱：「肇事車和行人同方向，肇事車在沒有煞車情形
    下撞到行人，我是聽到撞擊聲才轉頭過去看」、「我沒有聽
    到煞車聲，我看到時，行人被撞的約有二層樓高」、「肇事
    車輛肇事後停約五秒」、「警詢所言實在」等語（見同上偵
    查卷第四十五頁），並有道路交通事故現場圖、道路交通事
    故調查報告表、事故現場暨車損照片十四張附卷足佐。又被
    害人因受被告駕車撞及，而造成顱底骨折合併腹腔內出血等
    傷害，經送醫後仍不治死亡之事實，並經臺灣板橋地方法院
    檢察署檢察官會同法醫相驗屬實，有相驗筆錄、相驗屍體證
    明書、臺灣板橋地方法院檢察署驗斷書各一件在卷可稽。按
    行車速度，應依速限標誌或標線之規定，無標誌或標線者，
    行車時速不得超過五十公里。又汽車行駛時，駕駛人應注意
    車前狀況，並隨時採取必要之安全措施。道路交通安全規則
    第九十三條第一項第一款前段、第九十四條第三項定有明文
    。被告係合法領有汽車駕駛執照之人，自應注意上述道路交
    通安全規定，注意行車時速限制、車前狀況及時反應，以避
    免車禍重大事故之發生。又本件事故發生時，現場道路速限
    為五十公里、天候係晴天，為夜間設有照明設備之市區道路
    ，視距良好，並無障礙物，路面亦為乾燥、無缺陷之柏油路
    面，此有道路交通事故調查報告表一紙在卷可按（見九十三
    年度偵字第八六五○號偵查卷第十五頁），依當時情形並無
    不能注意之情事，被告應注意能注意而疏未注意，超速行駛
    致撞及被害人，其應負過失罪責甚明。雖被害人有行人未注
    意應靠邊行走之情事，亦與有過失，惟仍無解於被告本身過
    失罪責之成立。又被害人確因本件車禍死亡，已如前述，則
    被告之過失犯行與被害人之死亡間，顯有相當因果關係，被
    告過失致人於死及肇事逃逸犯行均堪以認定。
  綜上，本件事證明確，被告犯行堪以認定，應依法論科。
二、核被告所為，係犯刑法第一百八十五條之三服用酒類不能安
    全駕駛動力交通工具而駕駛罪、同法第二百七十六條第一項
    之過失致人於死罪及同法第一百八十五條之四肇事逃逸罪。
    被告為汽車駕駛人，酒醉駕車因而致人死亡，並應依法負刑
    事責任，依道路交通管理處罰條例第八十六條規定就其所犯
    過失致人於死罪部分加重其刑。被告所犯上開三罪間，行為
    互殊，應予分論併罰。
三、原審以被告罪證明確，依刑法第一百八十五條之三、第二百
    七十六條第一項、第一百八十五條之四、第五十一條第五款
    ，道路交通管理處罰條例第八十六條第一項，罰金罰鍰提高
    標準條例第一條前段規定，並於審酌被告明知酒精成分對人
    之意識能力具有不良影響，酒後駕車對一般往來之公眾及駕
    駛人自身皆具有高度之危險性，既漠視自身安危，尤枉顧公
    眾安全，其本身已處於不能安全駕駛動力交通工具之狀態仍
    駕駛車輛，並發生本件交通事故致被害人死亡，犯罪所生之
    危害重大，且肇事後又未救助被害人而駕車逃逸，惡性非輕
    ，及其犯罪之動機、目的、手段、過失程度、犯後坦承犯行
    ，但迄未能與被害人家屬達成和解等一切情狀，就服用酒類
    ，不能安全駕駛動力交通工具而駕駛部分，量處有期徒刑三
    月，就又因過失致人於死部分，量處有期徒刑十月，就駕駛
    動力交通工具肇事，致人死亡而逃逸部分，量處有期徒刑一
    年，並定其應執行為有期徒刑二年。經核原判決認事用法，
    並無不合，量刑亦屬妥適。檢察官上訴意旨猶以：被告雖坦
    承犯行，但對被害人家屬不聞不問，且無和解之意，原審量
    處上開刑度尚屬過輕等情，指摘原判決不當，請求撤銷改判
    云云。惟查：原審斟酌上開各情，分別量處有期徒刑三月、
    十月、一年，定應執行刑為有期徒刑二年，並非過輕，檢察
    官之上訴，為無理由，應予駁回。
據上論斷，應依刑事訴訟法第368條，判決如主文。
本案經檢察官賴俊雄到庭執行職務。
中　　華　　民　　國　　94　　年　　1 　　月　　28　　日
　　　　　　　　　    交通法庭審判長法　官  陳貽男
　　　　　　　　　　　　　　　　    法　官  徐世禎
　　　　　　　 　 　　　　　　　　　法　官  李世貴
以上正本證明與原本無異。
交通肇事逃逸部分如不服本判決應於收受送達後十日內向本院提
出上訴書狀，其未敘述上訴之理由者並得於提起上訴後十日內向
本院補提理由書（均須按他造當事人之人數附繕本）。
                                    書記官  魏汝萍
中　　華　　民　　國　　94　　年　　1 　　月　　28　　日
附錄：本案論罪科刑法條全文
  刑法第一百八十五條之三
    服用毒品、麻醉藥品、酒類或其他相類之物，不能安全駕駛
    動力交通工具而駕駛者，處一年以下有期徒刑、拘役或三萬
    元以下罰金。
  刑法第二百七十六條
    因過失致人於死者，處二年以下有期徒刑、拘役或二千元以
    下罰金。
    從事業務之人，因業務上之過失犯前項之罪者，處五年以下
    有期徒刑或拘役，得併科三千元以下罰金。
  刑法第一百八十五條之四
    駕駛動力交通工具肇事，致人死傷而逃逸者，處六月以上五
    年以下有期徒刑。
